【裁判字號】    91,易,227
【裁判日期】    920508
【裁判案由】    傷害等
【裁判全文】
臺灣臺東地方法院刑事判決                          九十一年度易字第二二七號
    公  訴  人  臺灣台東地方法院檢察署檢察官
    被      告  丙○○
                辛○○
                乙○○
                丁○○
                甲○
                庚○○
右列被告因傷害等案件，經檢察官提起公訴（九十一年度偵字第四八七、四八八、六
五四號），本院判決如左：
    主  文
丙○○共同對於公務員依法執行職務時，施強暴，處有期徒刑伍月，如易科罰金，以
參佰元折算壹日。
辛○○、乙○○、丁○○、甲○共同對於公務員依法執行職務時，施強暴，各處有期
徒刑肆月，如易科罰金，均以參佰元折算壹日。
庚○○被訴妨害公務部分無罪。
庚○○被訴傷害部分公訴不受理。
    事  實
一、丙○○、辛○○、乙○○、丁○○、甲○等人，於民國（下同）九十一年二月二
    十七日十九時三十分許，因適逢元宵節有廟宇遊街活動，乃至臺東市○○路與正
    氣路路口「鳳欣通訊行」前觀看，丙○○為應景並燃放蜂炮且朝路人直射，隨即
    遭正在前開路口執行交通管制勤務之制服員警戊○○警告制止，詎丙○○非但未
    聽勸戒，仍於同日十九時四十分許，再度持蜂炮朝路人直射，執勤員警戊○○見
    狀，為避免危害擴大，即先持指揮棒丟至丙○○面前，再衝向前去自正面以腳將
    丙○○手上之蜂炮踢掉，丙○○因而被踢順勢倒下後，此際，辛○○、乙○○、
    丁○○、甲○見狀隨即圍上前來，渠等明知戊○○係依法執行職務之警員，仍共
    同基於妨害公務執行及傷害人身體（傷害部分業據撤回告訴）之犯意聯絡，聯手
    毆打戊○○，戊○○被痛毆後，趁隙逃至對街躲避，路人郭明城即勸警員戊○○
    回去向丙○○道歉，戊○○亦走回鳳欣通訊行前，見丙○○仍坐在地上，欲將丙○○拉起並詢問巫某為何要持蜂炮對著路人直射時，丙○○竟基於事中加入妨害
    公務及傷害人身體之犯意聯絡，向警員戊○○連揮兩拳，其中一拳擊中邱姓警員
    ，而辛○○見狀即持掃把欲接續毆打戊○○，惟旋即為旁人所制止而未下手，乙○○、丁○○、甲○見狀當下亦接續共同毆打警員戊○○，以此方式施強暴於當
    時正依法執行交通管制勤務維持現場秩序之戊○○，致戊○○受有頭部外傷併左
    側頭皮血腫三公分等傷害。
二、案經被害人戊○○訴由臺東縣警察局臺東分局報請臺灣臺東地方法院檢察署檢察
官偵查起訴。
    理  由
甲、有罪部分：
一、訊據被告丙○○、辛○○、乙○○、丁○○、甲○對於右揭事實除甲○否認有毆
    打第二次之事實以外，餘均坦承不諱，核與被害人戊○○指述之情節相符，並經
    證人己○○、徐致平、張春來、郭明誠證述明確，復有照片十二幀及錄影帶一捲
    在卷可稽。被告甲○辯稱：伊坦承在第一次衝突時，有毆打該名警員，之後伊就
    回台北了，伊沒有打第二次云云。
二、經查：被告甲○於第二次衝突時仍圍於被害人旁側，並毆打被害人等情，迭據證
    人己○○於偵查中證述：二次衝突甲○均有打等語屬實，並據同案共犯被告辛○○於警詢時供承：警員戊○○於第二次遭毆打時，我所見乙○○、丁○○、甲○
    圍著警員戊○○，應該有毆打執勤警員戊○○等語明確，足證被告甲○於第二次
    衝突時仍留於現場，且有下手毆打戊○○乙節無訛。是其所辯，顯係卸責之詞，
    委無足採。本件事證已臻明確，被告等五人犯行應堪認定。
三、核被告丙○○、辛○○、乙○○、丁○○、甲○所為，均係犯刑法第一百三十五
    條第一項妨害公務罪。爰審酌被告丙○○係本次事件之起因，與被告辛○○、乙○○、丁○○、甲○無視國家公務員執行職務之莊重，暨渠等犯罪之目的、圍毆
    之手段、所生之損害、惟犯後坦承之態度及業已與被害人達成和解等情狀，分別
    量處如主文所示之刑，並諭知易科罰金之折算標準。
乙、無罪部分：
一、公訴意旨略以：一、被告庚○○於九十一年二月二十七日十九時三十分許，在臺
    東市○○路與正氣路路口「鳳欣通訊行」前，因被告丙○○持蜂炮朝路人直射，
    隨即遭正在前開路口執行交通管制勤務之制服員警戊○○警告制止，詎被告丙○○非但未聽勸戒，仍於同日十九時四十分許，再度持蜂炮朝路人直射，執勤員警
    戊○○見狀，為避免危害擴大，即衝向前去正面將被告丙○○手上之蜂炮踢掉，
    被告丙○○因而被踢順勢倒下後，其友人被告辛○○、乙○○、丁○○、甲○隨
    即圍上前來，明知戊○○係依法執行職務之警員，仍共同基於妨害公務執行及傷
    害人身體之犯意聯絡，聯手毆打戊○○，戊○○被痛毆後，趁隙逃至對街躲避，
    路人郭明城即勸警員戊○○回去向被告丙○○道歉，戊○○亦走回鳳欣通訊行前
    ，見丙○○仍坐在地上，欲將丙○○拉起並詢問巫某為何要持蜂炮對著路人直射
    時，丙○○竟基於事中加入妨害公務及傷害人身體之犯意聯絡，向警員戊○○連
    揮兩拳，其中一拳有擊中邱姓警員，而乙○○、丁○○、甲○見狀，夥同另一名
    路人庚○○，承前開妨害公務及傷害人身體之犯意聯絡，接續共同毆打警員戊○○，致戊○○受有頭部外傷併左側頭皮血腫三公分等傷害（傷害部分業據撤回告
    訴）。因認被告庚○○涉犯刑法第一百三十五條第一項之妨害公務罪嫌。
二、按犯罪事實應依證據認定之，無證據不得推定其犯罪事實；次所謂認定犯罪事實
    之證據，係指足以認定被告確有犯罪行為之積極證據而言，如未發現相當證據，
    或證據不足以證明，自不能以推測或擬制之方法，以為裁判基礎。復不能證明被
    告犯罪或其行為不罰者，應諭知無罪之判決，刑事訴訟法第一百五十四條規定、
    最高法院二十九年上字第三一○五號判例、同院四十年臺上字第八六號判例、刑
    事訴訟法第三百零一條第一項規定分別可資參照。又認定不利於被告之事實，需
    依積極證據，茍積極證據不足為不利於被告事實之認定時，即應為有利於被告之
    認定，更不必有何有利之證據，最高法院三十年上字第八一六號判例可資參照。
三、公訴人認被告涉有前開妨害公務罪嫌，無非係以證人己○○在警詢及偵查中均證
    稱：當天警員戊○○第一次被毆打後逃到對街檳榔攤前，有人拉戊○○回到通訊
    行前向被告丙○○道歉，邱某並沒有抗拒，回去要扶被告丙○○起來，並且問巫
    某『叫你不要射蜂炮了，你為什麼要射』突然之間，戊○○往後仰，有一個騰空
    的動作，之後，一群人又圍上去，我對被告庚○○、乙○○印象比較深刻，這二
    人有踢戊○○，被告廖建勝當時是站在通訊行前左手邊一直罵三字經，我當時看
    到不只兩個人在打，有很多人在打，戊○○後來又逃到附近的五金行等語。及證
    人徐致平於警詢時亦證稱：我可以確定被告丙○○是持蜂炮故意朝人群及員警射
    打之人，另外庚○○、辛○○、乙○○均有對警員實施部分的傷害等語。及錄影
    帶一捲附卷可資佐證等為其主要論據。訊據被告庚○○矢口否認有何施強暴妨害
    公務之犯行，辯稱：我沒有動手打人，我當時在照顧小孩，錄音帶內有我，我是
    閃過去拉我兒子等語。
四、經查：
（一）證人己○○雖於警詢、偵查中及證人徐致平於警詢時均指證被告庚○○有毆打
      被害人戊○○，然觀證人己○○於本院調查詢問時質之第二次衝突時係何人打
      戊○○，則證稱：庚○○也有圍過去，但有無動手打，我就不清楚等語，而證
      人徐致平於偵查中則證述：戊○○跑過去踢丙○○的蜂炮後，後來我有看到戊○○已倒在地上被打，我印象中乙○○、辛○○有打，丙○○當時是坐在地上
      ，戊○○後來跑到對面檳榔攤，又被拉回去，我看到戊○○又被打，我看到辛○○打算拿掃把，被我與通訊行老闆及民眾制止，我只看到一群人在打，至於
      誰出手，場面很亂，我並沒有看到等語。則當時場面既係混亂，且對於庚○○
      有無毆打被害人部分，證人己○○、徐致平嗣後復均證述：不清楚無法確定等
      語，不若對於被告辛○○部分之指認如此肯定，加以附卷之錄影帶經本院當庭
      勘驗結果：均僅能看出警察被推移至旁邊之情形，無從認定被告庚○○有毆打
      被害人之情形，顯見證人己○○及徐致平先前指認庚○○部分不無誤認之可能
      ，是其等於本院及偵查中對於第二次衝突時對於究被告庚○○有無動手毆打被
      害人一情，業已無法確定。
（二）且被害人戊○○於本院調查時亦證述：我不確定庚○○是否有打我，是我們在
      看錄影帶時，庚○○有在場，而且還有側身靠近我，所以認為他有打，我不太
      確定他有無打我等語。加以當時在場參與毆打之共犯被告辛○○於警詢供稱：
      我不認識庚○○，並不知道他是否有毆打執勤警員戊○○，我只能很確定當時
      我與乙○○、丁○○、甲○四人有毆打執勤警員戊○○等語，被告乙○○於本
      院調查時亦供承：庚○○我不認識，我也沒印象庚○○當時是否在場等語，被
      告丁○○於本院調查時復：我沒有看到庚○○圍過去，庚○○我不認識等語明
      確，則遭毆打之被害人及參與圍毆之共犯，理應係最靠近庚○○之人，均亦無
      法確認或未見被告庚○○確有毆打被害人之事，是尚無法證明被告庚○○有毆
      打被害人乙節。則被告庚○○執前詞抗辯，堪可採信。復查無其他積極證據足
      認被告涉有上開犯行，自應依法為被告無罪之諭知，以免冤抑。
丙、公訴不受理及不另為不受理諭知部分：
一、公訴意旨另以：丙○○於九十一年二月二十七日十九時三十分許，在臺東市○○
    路與正氣路路口「鳳欣通訊行」前，因持蜂炮朝路人直射，隨即遭正在前開路口
    執行交通管制勤務之制服員警戊○○警告制止，詎丙○○非但未聽勸戒，仍於同
    日十九時四十分許，再度持蜂炮朝路人直射，執勤員警戊○○見狀，為避免危害
    擴大，即衝向前去正面將丙○○手上之蜂炮踢掉，丙○○因而被踢順勢倒下後，
    其友人辛○○、乙○○、丁○○、甲○隨即圍上前來，明知戊○○係依法執行職
    務之警員，仍共同基於妨害公務執行及傷害人身體之犯意聯絡，聯手毆打戊○○
    ，戊○○被痛毆後，趁隙逃至對街躲避，路人郭明城即勸警員戊○○回去向丙○○道歉，戊○○亦走回鳳欣通訊行前，見丙○○仍坐在地上，欲將丙○○拉起並
    詢問巫某為何要持蜂炮對著路人直射時，丙○○竟基於事中加入妨害公務及傷害
    人身體之犯意聯絡，向警員戊○○連揮兩拳，其中一拳有擊中邱姓警員，而乙○○、丁○○、甲○見狀，夥同另一名路人庚○○，承前開妨害公務及傷害人身體
    之犯意聯絡，接續共同毆打警員戊○○，致戊○○受有頭部外傷併左側頭皮血腫
    三公分等傷害等語，因認被告等尚涉犯刑法第二百七十七條第一項之普通傷害罪
    嫌。
二、按告訴乃論之罪，告訴人於第一審辯論終結前得撤回其告訴，又對於共犯之一人
    告訴或撤回告訴者，其效力及於其他共犯。再告訴經撤回者，應諭知不受理之判
    決，刑事訴訟法第二百三十八條第一項、第二百三十九條前段、第三百零三條第
    三款定有明文。
三、查本件告訴人戊○○告訴被告丙○○、辛○○、乙○○、丁○○、甲○、庚○○
    傷害案件部分，起訴書認係觸犯刑法第二百七十七條第一項之普通傷害罪，依同
  法第二百八十七條前段之規定，須告訴乃論。茲據告訴人戊○○具狀撤回告訴，
    有撤回告訴狀一紙附卷可稽，依照首開說明：
（一）就被告丙○○、辛○○、乙○○、丁○○、甲○普通傷害部分本應為諭知不受
      理，惟公訴意旨認此部分與前開有罪部分有裁判上一罪之關係，爰不另為不受
      理之諭知。
（二）本件告訴人戊○○告訴庚○○傷害部分，雖告訴人戊○○僅對被告丙○○、辛○○、乙○○、丁○○、甲○撤回告訴，然依上揭規定，其撤回告訴之效力自
      及於其他共犯即被告庚○○，且被告庚○○被訴妨害公務部分無罪，亦與被訴
      傷害部分無何實質上或裁判上一罪之關係，自應就此部分為不受理判決之諭知
      。
據上論斷，應依刑事訴訟法第二百九十九條第一項前段、第三百零一條第一項、第三
百零三條第三款，刑法第一百三十五條第一項、第四十一條第一項前段，罰金罰鍰提
高標準條例第一條前段、第二條，判決如主文。
本案經檢察官王光傑到庭執行職務。
中      華      民      國    九十二    年      五      月      八      日
                                        臺灣臺東地方法院刑事庭
                                            審判長法  官  蔡勝雄
                                                  法  官  黃呈熹
                                                  法  官  蔡世芳
右正本證明與原本無異。
如不服本判決，應於判決送達後十日內向本院提出上訴狀。（須附繕本）
「切勿逕送上級法院」
                                                  書記官  陳美鄉
中      華      民      國    九十二    年      五      月    十四      日
附記：
中華民國刑法第一百三十五條第一項：
對於公務員依法執行職務時，施強暴脅迫者，處三年以下有期徒刑、拘役或三百元以
下罰金。


司法院資訊處製作；財團法人民間司法改革基金會備份。
